臺灣板橋地方法院民事裁定　　　　　 100年度消債更字第46號
聲　請　人　林益豐
代　理　人　林淑娟律師
上列當事人因消費者債務清理事件聲請更生及保全處分，本院裁
定如下：
    主  文
聲請人林益豐自中華民國一百年六月二十四日下午四時起開始更
生程序。
命司法事務官進行更生程序。
    理  由
一、本件聲請意旨略以：聲請人因有不能清償債務之情事，目前
    債務總金額為新臺幣（下同）3,265,184元，曾於民國97年1
    1月以書面向最大債權金融機構台灣土地銀行股份有限公司
    （下稱土地銀行）請求共同協商債務清償，因聲請人平均月
    薪約為59,000元，扣除生活費、扶養費及償還民間債權20,0
    00元後，實無法支付最大債權金融機構土地銀行提出之每月
    清償27,000元之協商方案，故協商不成立，爰請求裁定准予
    更生云云。
二、按債務人不能清償債務或有不能清償之虞者，得依本條例所
    定更生程序，清理其債務；債務人無擔保或無優先權之債務
    總額未逾 1,200萬元者，於法院裁定開始清算程序或宣告破
    產前，得向法院聲請更生；債務人對於金融機構因消費借貸
    、自用住宅借款、信用卡或現金卡契約而負債務，在聲請更
    生或清算前，應提出債權人清冊，以書面向最大債權金融機
    構請求協商債務清償方案，並表明共同協商之意旨；債務人
    與金融機構協商成立者，不得聲請更生或清算。但因不可歸
    責於己之事由，致履行顯有重大困難者，不在此限；本條例
    施行前，債務人依金融主管機關協調成立之中華民國銀行公
    會會員，辦理消費金融案件無擔保債務協商機制與金融機構
    成立之協商，準用前項之規定；法院開始更生程序之裁定，
    應載明其年、月、日、時，並即時發生效力；法院裁定開始
    更生或清算程序後，得命司法事務官進行更生或清算程序，
    必要時得選任律師、會計師或其他適當之自然人或法人一人
    為監督人或管理人，消費者債務清理條例（下稱消債條例）
    第3條、第42條第1項、第151條第1項、第5項、第6項、第45
    條第1項、第16條第1項分別定有明文。
三、經查：
（一）聲請人於提出本件更生之聲請前，曾向聲請人之最大債權
      金融機構國泰世華商業銀行表明協商之意思，經國泰世華
      銀行以聲請人未能接受足以負擔還款方案為由通知協商不
      成立，此有聲請人所附國泰世華銀行前置協商不成立通知
      書在卷可參。聲請人據以聲請更生，本院自應綜合聲請人
      目前全部收支及財產狀況，評估是否已不能維持符合人性
      尊嚴之最基本生活條件，而有「不能清償或不能清償之虞
      」之情。
（二）聲請人主張其為警務人員，每月薪資為60,000元，固提出
      台北市政府警察局交通警察大隊薪俸條為證，然觀諸聲請
      人提出之台北市稅捐稽徵處97、98年度綜合所得稅各類所
      得資料清單，聲請人97至98年度之薪資所得，依序為865,
      329元、908,341元，平均每月多達72,111元至75,695元不
      等，可知上開薪俸條僅能顯示聲請人每月之領取之薪資金
      額，尚難涵蓋包含年終獎金等其餘收入之全年實際所得甚
      明。故以上開聲請人97年度每月平均收入72,111元為準，
      扣除其每月應扣之所得稅、健保費用、公勞軍保費、退撫
      金、退休喪亡互助金、房屋津貼管理費（參見上開薪俸條
      所載），即平均每月扣除7,750元後，聲請人每月可支配
      之金額應有64,361元（計算式：72,111元－7,750元＝64,
      361）。
（三）聲請人本人之必要生活支出部分，本院認應以內政部所公
      告之100年度新北市每人每月最低生活費用10,792元計算
      始為合理。又聲請人向土地銀行聲請前置協商時，雖陳報
      需負擔岳父王恩富扶養費15,000元、配偶王嘉瑋扶養費5,
      000元、子女林婉暄扶養費5,000元，惟本院依職權查詢上
      開3人之稅務資料，聲請人岳父王恩富名下有多筆不動產
      ，應非無謀生能力之人，是聲請人陳明應負擔岳父王恩富
      扶養費15,000元部分，似有疑義。另聲請人前配偶王嘉瑋
      及子女林婉暄於聲請人97年與土地銀行協商當時，確無薪
      資之收入且僅聲請人前配偶名下有汽車一部，是聲請人陳
      明應負擔扶養前配偶王嘉瑋及子女林婉暄之扶養費各5,00
      0元，應屬有據。則依聲請人每月平均收入64,361元，扣
      除每月基本生活費用10,792元及扶養費10,000元後，雖尚
      有餘額43,569元（64,361元－10,792元－10,000元＝43,5
      69元），惟聲請人主張其與土地銀行聲請協商當時，尚需
      每月償還民間借款20,000元，是上開餘額扣除聲請人每月
      償還之民間借款20,000元後，顯不足以清償土地銀行提議
      每月清償27,000元之協商條件方案，可見聲請人顯有不能
      清償債務之情事存在。
四、綜上所述，本件聲請人為一般消費者，並未從事營業活動。
    其有無法清償債務之虞情事，無法依協議履行亦不可歸責於
    聲請人，又所負無擔保或無優先權之債務，並未逾1,200 萬
    元，且未經法院裁定開始清算程序或宣告破產，復查無消債
    條例第6條第3項、第8條或第46條各款所定駁回更生聲請之
    事由存在，則聲請人聲請更生，應屬有據，自應准許。
五、另本件更生聲請既經准許，已無為保全處分之必要，是聲請
    人所為保全處分之聲請即不予審究。至於聲請人應於更生程
    序開始後，由債權人會議可決或由法院裁定認可其更生方案
    後方能實行，倘未能經債權會議可決或經法院裁定認可，則
    依消費者債務清理條例第61條規定，應續行清算程序，故本
    件聲請人仍應提出足以為債權人接受或經法院認為公允之更
    生方案以供採擇，附此敘明。
六、依消費者債務清理條例第11條第1項、第45條第1項、第16條
    第1項，裁定如主文。
中    華    民    國   100    年    6     月    24    日
                  民事第二庭    法  官  張谷輔
上為正本係照原本作成
本件不得抗告
本裁定已於100年6月24日下午4時公告
中    華    民    國   100    年    6     月    24    日
                                書記官  尤秋菊